【裁判字號】    95,上易,929
【裁判日期】    950613
【裁判案由】    侵占
【裁判全文】
臺灣高等法院刑事判決                 95年度上易字第929號
上  訴  人
即  被  告  甲○○
                      號2樓
上列上訴人因侵占案件，不服臺灣臺北地方法院95年度易字第55
6號，中華民國95年4月21日第一審判決（起訴案號：臺灣臺北地
方法院檢察署95年度偵字第2698號），提起上訴，本院判決如下
：
    主  文
原判決撤銷。
甲○○意圖為自己不法之所有，而侵占遺失物，處罰金參仟陸佰
元，如易服勞役，以參佰元折算壹日。
    事  實
一、甲○○於民國94年10月4日上午8時30分許，在台北市中正區
    ○○○路15號怡客餐廳附近拾獲乙○○所遺失，內含全民健
    保IC卡、國立台北護理學院學生證、國民身分證、汽車駕駛
    執照、中央信託局金融卡（卡號：000－00000000000000號
    ）、公司各部門主管緊急聯絡電話卡、捷運悠遊卡、怡客餐
    廳新台幣（下同）1千元儲值卡等各1張、信用卡4張（華南
    銀行、台新銀行、中國國際商業銀行、匯豐銀行）、1萬元
    之皮夾1只，竟意圖為自己不法之所有，將其中現金1萬元、
    捷運悠遊卡、怡客餐廳1千元儲值卡及皮夾1只侵占入己。甲
    ○○侵占上開物品後，先持乙○○之中央信託局金融卡至台
    北富邦商業銀行股份有限公司（下稱富邦銀行）之自動付款
    設備，於同日11時21分、22分、23分許，試圖提領乙○○帳
    戶內之款項，因密碼輸入錯誤達3次，致上開金融卡遭自動
    櫃員機沒收而未領得任何款項。嗣撥打電話予乙○○，告知
    皮夾為其拾獲，相約歸還皮夾，同日中午12時23分許，乙○
    ○接獲甲○○以0000000000號行動電話聯絡，前往台北市○
    ○區○○路15號之1中央健保大樓側門踫面，甲○○將拾獲
    之上開全民健保IC卡、國立台北護理學院學生證、國民身分
    證、汽車駕駛執照、信用卡4張返還乙○○，惟仍缺部分遺
    失物品，乙○○請甲○○再次翻找口袋，嗣甲○○於口袋內
    翻出公司各部門主管緊急聯絡電話卡1張，並夾帶富邦銀行
    交易明細表1張，經乙○○發現該紙明細表上之帳號係其所
    遺失中央信託局之金融卡之帳號，而追查上情，甲○○心虛
    旋即騎車離去。
二、案經乙○○訴由台北市政府警察局中正第一分局報請台灣台
    北地方法院檢察署檢察官聲請簡易判決處刑。
    理  由
壹、程序部分：
    被告即上訴人甲○○經合法傳喚，無正當理由不到庭，爰不
    待其陳述，逕行判決。
貳、實體部分：
一、被告未於審判期日到庭，其於原審坦承於上開時、地拾獲乙
    ○○之全民健保IC卡、國立台北護理學院學生證、國民身分
    證、汽車駕駛執照、公司各部門主管緊急聯絡電話卡各1 張
    及信用卡4張，惟否認有拾得捷運悠遊卡、怡客餐廳1千元儲
    值卡、現金1萬元及皮夾1只。
二、經查：
１、上揭犯罪事實，業據告訴人乙○○證述稽詳（偵查卷第4頁
    至第9頁、第26頁、第27頁），並有被告0000000000號行動
    電話通聯調閱查詢單（偵查卷第17頁）、富邦銀行自動櫃員
    機交易明細表（偵查卷第18頁），及富邦銀行94年10月19日
    北富銀營作字第9415157號函稱中央信託局信託局帳戶000－
    00000000000000號（即告訴人之帳號）於中興醫院提領3筆
    交易，均因密碼錯誤，交易失敗，未提領成功等情，有富邦
    銀行營運作業部函可稽（偵查卷第19頁、第20頁），此外復
    有告訴人提出被告交還部分拾獲贓物之現場照片9幀附卷足
    憑（偵查卷第21頁），均核與告訴人指訴相合，亦與被告自
    白返還部分贓物予告訴人相符。
２、被告雖於原審辯稱：未拾獲告訴人現金1萬元、捷運悠遊卡
    、怡客餐廳1千元儲值卡、中央信託局金融卡及皮夾等物云
    云，惟被告於原審自承於94年10月4日上午8時30分許，於怡
    客餐廳外面撿拾到告訴人之物，與告訴人所述於同日上午8
    時30分許，在怡客餐廳用餐之時間、地點密切接近（偵查卷
    第8頁調查筆錄參照），而該時段係上班尖峰時間，該處人
    潮雜遝，洵難認於該時間、地點，先有他人拾獲告訴人遺失
    物後，快速在現場過濾皮夾，取走現金1萬元、金融卡、悠
    遊卡、餐廳儲值卡，並將其餘贓物棄置該處又為被告拾獲，
    被告所辯，不合情理，顯不足採。
３、被告拾得告訴人之皮夾，除取走現金1萬元、中央信託局金
    融卡、捷運悠遊卡、怡客餐廳儲值卡及皮夾未予歸還之外，
    其餘之全民健保IC卡、國立台北護理學院學生證、國民身分
    證、汽車駕駛執照、公司各部門主管緊急聯絡電話卡各1張
    及信用卡4張，則於拾獲當日即聯絡告訴人歸還，尚難認被
    告有侵占該部分物品之不法所有意圖，應認被告未侵占該等
    拾得物品。
４、綜上，事證明確，被告犯行堪以認定。
二、核被告所為，係犯刑法第337條之侵占遺失物罪。
三、原審以被告事證明確，予以論罪科刑，固非無見，惟 (1)被
    告僅侵占告訴人之現金1萬元、捷運悠遊卡、怡客餐廳1千元
    儲值卡、中央信託局金融卡及皮夾，原審認被告尚侵占其他
    物品，尚有未當；(2)告訴人證稱被告返還其4張信用卡，原
    審卻認定被告僅返還2張信用卡，亦有未洽；(3)原審以自動
    櫃員機翻拍照片9幀，作為認被告有罪之證據之一，惟依富
    邦銀行前開函件載明，該部提款機當時錄影設備故障，無法
    提供影像，有上開函件可稽（偵查卷第19頁），卷附9幀照
    片並非自動櫃員機之翻拍照片，原審判決理由顯乏依據。被
    告上訴否認犯罪，雖無理由，惟原判決既有前開不當，即屬
    無可維持，應予撤銷改判。爰審酌被告犯罪之動機、手段、
    歸還部分拾得物品、犯罪所得財物、對被害人所生之損害及
    犯罪後之態度等一切情狀，量處罰金銀元3千6百元，並諭知
    易服勞役之折算標準。
據上論斷，應依刑事訴訟法第371條、第369條第1項前段、第364
條、第299條第1項前段、刑法第337條、第42條第2項、罰金罰鍰
提高標準條例第1條前段、第2條，判決如主文。
本案經檢察官柯麗鈴到庭執行職務。
中    華    民    國    95    年    6     月    13    日
                  刑事第十三庭  審判長法  官  曾德水
                                      法  官  范清銘
                                      法  官  杜惠錦
以上正本證明與原本無異。
不得上訴。
                                      書記官  楊秋鈴
中    華    民    國    95    年    6     月    15    日
附錄：本案論罪科刑法條全文
中華民國刑法第337條
意圖為自己或第三人不法之所有，而侵占遺失物、漂流物或其他
離本人所持有之物者，處 500 元以下罰金。


司法院資訊處製作；財團法人民間司法改革基金會備份。
